臺灣桃園地方法院刑事判決
111年度訴字第269號
公  訴  人  臺灣桃園地方檢察署檢察官
被      告  黃奕榮


選任辯護人  陳禹竹律師（法律扶助律師）
上列被告因強盜等案件，經檢察官提起公訴（110年度偵字第164
43號），本院判決如下：
    主  文
黃奕榮犯攜帶兇器準強盜罪，處有期徒刑參年拾月。又犯攜帶兇
器強盜未遂罪，處有期徒刑貳年。應執行有期徒刑肆年拾月。
    事  實
一、黃奕榮於民國110年5月3日上午10時30分許，在張萬福位於
    新竹縣湖口鄉八德路之住處前，攜帶其甫拾得、客觀上可充
    當兇器使用之鐵棍1支及鐮刀1把，見張萬福所有之車牌號碼
    000-0000號自用小貨車（下稱A車）停放於該處，且鑰匙未
    拔，即意圖為自己不法之所有，基於竊盜之犯意，發動A車
    離去。而張萬福在其上址住處內察覺此情，遂上前拉開A車
    駕駛座車門欲阻止黃奕榮，黃奕榮竟為防護贓物、脫免逮捕
    而基於攜帶兇器準強盜之犯意，當場駕駛A車倒車致張萬福
    遭A車拖行，造成張萬福受有顏面擦挫傷、雙上肢擦傷、右
    下肢擦傷等傷害，並因此暫時昏迷，以此強暴方式至使不能
    抗拒，黃奕榮即駕駛A車離去而得手。
二、黃奕榮於同日上午11時20分許，駕駛A車行經桃園市○○區○○
    街000巷000號前，見羅境珍駕駛之車牌號碼000-0000號自用
    小客車（下稱B車）在其前方，即意圖為自己不法之所有，
    基於攜帶兇器強盜之犯意，下車先持上開鐵棍向羅境珍稱其
    為臥底警察欲徵用B車，經羅境珍拒絕後，黃奕榮再以上述
    鐵棍、鐮刀毆打、攻擊羅境珍，致羅境珍倒地且受有背部多
    處擦挫傷之傷害，以此強暴方式至使不能抗拒，黃奕榮即自
    羅境珍身上取走B車之遙控器。因黃奕榮不諳該遙控器使用
    方式而無法發動B車，在此尚未對B車建立穩固持有關係之際
    ，羅境珍之侄羅應柳到場制止黃奕榮，黃奕榮見狀欲逃離現
    場，而與羅應柳發生肢體衝突，造成羅應柳受有雙膝部擦傷
    之傷害（所涉傷害羅境珍、羅應柳部分，羅境珍於偵查中撤
    回告訴，羅應柳則未提出告訴）。嗣黃奕榮遭在場民眾制伏
    ，其強盜B車之行為因而止於未遂。
    理  由
一、證據能力
　　被告及辯護人雖主張被告於110年5月3日警詢中、同年月4日
    偵訊中所述，因當時被告施用毒品，意識尚未清醒而無證據
    能力（見本院卷第55頁、第59頁）。然被告於該次警詢中經
    警員確認其精神狀況，其稱：精神狀況良好，可以接受警方
    詢問等語（見偵字卷第27頁），則被告及辯護人上開主張是
    否可採，已有疑問。而就上述警詢、偵訊筆錄觀之，被告除
    於對部分問題稱「不想講」或保持沉默，並主張欲委任律師
    （見偵字卷第30頁、第104頁至第105頁）以外，其餘部分皆
    能針對詢問回答，據此已難認為被告當時有何意識不清之情
    形。且被告於檢察官訊問案發過程時，均正常應答，而在檢
    察官確認是否承認涉犯準強盜、強盜等罪嫌時，被告則選擇
    保持沉默、主張欲委任律師，足認被告實已理解若逕為表示
    認罪，可能承擔不利益之結果，更可見被告於偵訊時得以理
    性思考、分析當下面臨之狀況，其意識自屬清楚。再者，被
    告及辯護人就此並未聲請調查或提出其他事證足以證明被告
    於上述警詢、偵訊中所述有何不具任意性之情形。是認被告
    於上述警詢、偵訊中之供詞，應有證據能力，被告及辯護人
    此部分主張，並無理由。
二、事實認定
　㈠訊據被告就其所涉攜帶兇器準強盜、攜帶兇器強盜等犯行均
    坦承不諱，並據證人張萬福、羅境珍、羅應柳於警詢及偵訊
    中均證述明確（見偵字卷第35頁至第49頁、第149頁至第151
    頁、第157頁至第158頁），且有天主教仁慈醫療財團法人仁
    慈醫院第乙0000000000號、第乙0000000000號、第乙000000
    0000號傷害診斷證明書、查獲現場照片及A車、B車照片、告
    訴人羅境珍傷勢照片及扣案物照片、贓物認領保管單、車輛
    詳細資料報表等在卷可稽（見偵字卷第67頁至至第91頁、第
    161頁），及有扣案上述鐵棍1支、鐮刀1把為證，故認被告
    之任意性自白與事實相符，得以採信。
　㈡公訴意旨就事實欄一所載部分，未認被告於行為時攜帶上述
    鐵棍、鐮刀等物。惟被告於本院審理中供稱：扣案之鐵棍、
    鐮刀是案發當日在告訴人張萬福家的牛舍裡地板撿的，我還
    沒開A車前就撿到放在身上等語（見本院卷第133頁），依此
    可認被告在竊取A車且因防護贓物、脫免逮捕而對告訴人張
    萬福施以強暴時，即攜帶該等客觀上可充當兇器使用之物，
    此部分公訴意旨應予補充、更正。又被告雖稱上述鐵棍、鐮
    刀係在告訴人張萬福之牛舍內所拾得，然據告訴人張萬福於
    偵訊中稱：我養牛場內有很多工具，卷內鐮刀可能是我的，
    鐵棍我不確定，但不管是不是我的，我都願意拋棄等語（見
    偵字卷第157頁至第158頁），可知告訴人張萬福並無法肯定
    該等物品原確屬其所有，尚難因而斷定上述鐵棍、鐮刀亦為
    被告自告訴人張萬福處所竊得，於此指明。
　㈢辯護人固於本院準備程序中聲請鑑定被告於本案各行為時之
    精神狀態，是否因吸食毒品、產生幻覺而欠缺責任能力（見
    本院卷第56頁、第59頁）。惟被告於本院準備程序中供稱其
    並未在身心科或精神科就診（見本院卷第53頁），而如前所
    述，被告於案發當日警詢、案發翌日偵訊中之供詞，均能針
    對問題回答而無胡言亂語之情形，被告更於本院羈押訊問時
    供稱：我偷車時意識清楚，吸了毒想儘快離開現場等語（見
    偵字卷第133頁），益徵被告於本案各行為時辨識行為違法
    或依其辨識而行為之能力要屬正常。且被告及辯護人於本院
    審理中亦表明就本案無其他證據請求調查（見本院卷第128
    頁），是認本案並無將被告送請鑑定其於本案各行為時精神
    狀態之必要，附此敘明。
　㈣綜上所述，被告之犯行均堪認定，應依法論科。
三、論罪科刑
　㈠所犯法條
　　⒈事實欄一所載部分
　　⑴刑法第321條第1項第3款所規定之「攜帶兇器」，其兇器種
      類並無限制，凡客觀上足以對人之生命、身體、安全構成
      威脅而具有危險性者，均屬之，且僅須行為時攜帶此種具
      有危險性之兇器為已足，並不以攜帶之初有行兇意圖為必
      要。而刑法第330條第1項所規定之「犯強盜罪」，不僅指
      刑法第328條第1項、第2項之強盜罪，依刑法第329條以強
      盜論者，亦包括之。被告於為事實欄一所載犯行時，攜帶
      上述客觀上可充當兇器使用之鐵棍1支及鐮刀1把，則不論
      被告是否使用該等兇器，皆已合於上述「攜帶兇器」之加
      重條件，且被告在竊取A車時遭告訴人張萬福察覺，其因
      防護贓物、脫免逮捕而對告訴人張萬福施以強暴，造成告
      訴人張萬福暫時昏迷而不能抗拒，自該當於刑法第329條
      之要件。是核被告就事實欄一所為，係犯刑法第329條準
      強盜罪而有刑法第321條第1項第3款之情形，應依刑法第3
      30條第1項攜帶兇器準強盜罪論處。
　　⑵公訴意旨認被告就此部分僅犯刑法第329條準強盜罪，容有
      不當，惟因基本社會事實同一，且本院於審理中已當庭向
      被告諭知變更後之罪名（見本院卷第127頁），足認對被
      告之防禦權不生影響，是依刑事訴訟法第300條規定，予
      以變更論罪法條。
　　⑶告訴人張萬福因遭被告駕駛A車拖行而受有上述傷害，為伴
      隨被告準強盜之強暴行為而生之附隨結果，此部分被告傷
      害告訴人張萬福之行為應不另論罪。公訴意旨認被告係犯
      刑法第277條第1項傷害罪而與準強盜罪為想像競合犯，亦
      有誤會，應予更正。
　　⒉事實欄二所載部分
　　⑴被告就事實欄二所載部分，自告訴人羅境珍身上取走B車遙
      控器後，因不諳使用方式而未將B車發動，被害人羅應柳
      即前來制止，被告旋即下車欲逃離而未為其他控制B車之
      舉動。而車輛之重量、體積均屬龐大，並非一般人得以徒
      手搬運，應以行為人發動、駕駛車輛離開現場，或透過其
      他機具（如拖吊車等）將車輛載離現場，始得謂已對車輛
      建立穩固之持有關係。則被告既未成功將B車發動，未使
      用其他機具，更未將B車帶離現場，自無法認為被告於本
      案已對B車建立穩固持有關係，當不得逕認其強盜B車之行
      為已達既遂程度。是核被告就事實欄二所為，係犯刑法第
      330條第2項、第1項攜帶兇器強盜未遂罪。
　　⑵公訴意旨認被告就此部分係犯刑法第328條第1項強盜罪，
      即屬誤解，而犯罪既遂與未遂之分，固僅係行為態樣不同
      而得由本院逕予更正，惟就漏未認定被告攜帶兇器而應論
      以加重強盜部分，已涉論罪法條之變更。因基本社會事實
      同一，且經本院當庭向被告諭知上開罪名（見本院卷第52
      頁、第127頁），已保障被告之防禦權，亦依刑事訴訟法
      第300條規定，予以變更論罪法條。
　　⑶告訴人羅境珍、被害人羅應柳各於與被告發生肢體衝突之
      過程中受有上述傷害，為伴隨被告強盜之強暴行為而生之
      附隨結果，此部分被告傷害告訴人羅境珍、被害人羅應柳
      之行為亦均不另論罪。
　㈡數罪併罰
　　　被告所犯上開各罪（攜帶兇器準強盜、攜帶兇器強盜未遂
      各1罪），犯意各別且行為互殊，應予分論併罰。
　㈢刑之減輕事由
　　⒈被告就事實欄二所載部分，其攜帶兇器強盜之犯行尚屬未
      遂，考量該犯行造成法益侵害較小，依刑法第25條第2項
      規定，按既遂犯之刑減輕之。
　　⒉被告所為上開攜帶兇器準強盜、攜帶兇器強盜未遂犯行，
      對告訴人張萬福、羅境珍、被害人羅應柳各造成侵害，固
      屬不該，惟被告所涉事實欄一、二所載犯行，在減刑前均
      為最輕本刑7年以上有期徒刑之罪（事實欄二部分依未遂
      犯規定減刑後，最輕刑度則為3年6月有期徒刑），而其於
      本院審理中坦認犯罪，且與告訴人張萬福成立調解並當場
      給付賠償款項（見本院卷第91頁），告訴人羅境珍亦表示
      不再追究而願意給予被告機會（見本院卷第53頁），足見
      被告犯後已積極彌補所造成之損害，本院認對被告各科以
      上述最低度刑猶嫌過重，實屬情輕法重，客觀上足以引起
      一般之同情，而顯可憫恕，是均依刑法第59條之規定酌減
      其刑，並就事實欄二所載犯行依刑法第70條規定遞減之。
      辯護人主張被告行為當時係因吸食毒品而產生幻覺，請依
      刑法第59條規定減輕其刑等語（見本院卷第134頁至第135
      頁），其理由雖屬可議，然就適用該規定予以減刑之結論
      尚無不合，併此說明。
　　⒊至辯護人曾主張被告行為時符合刑法第19條第1項、第2項
      規定之要件（見本院卷第60頁至第61頁），惟被告於本案
      各行為時辨識行為違法或依其辨識而行為之能力應為正常
      一情，業已論述如上，自不得據以認為被告上開各犯行應
      屬不罰或得減輕其刑。
　㈣量刑
　　　本院審酌被告不思以正當方式賺取財物，竟攜帶鐵棍、鐮
      刀等兇器而以上述方式實行準強盜、強盜犯行，且造成告
      訴人張萬福、羅境珍、被害人羅應柳分別受有上述傷害，
      應予非難，並考量被告犯後對所涉各犯行均表示坦認犯罪
      之犯後態度，及依卷附贓物認領保管單所示（見偵字卷第
      67頁至第69頁），A車於扣押後已經告訴人張萬福領回，
      且如前所述，被告與告訴人張萬福於本院審理中成立調解
      並當場給付賠償款項，而告訴人張萬福、羅境珍均表示不
      再追究等節，兼衡被告高職肄業之教育程度、自陳家庭經
      濟狀況小康，及其為本案各犯行之動機、目的、手段、所
      生危害等一切情狀，分別量處如主文所示之刑，及依刑法
      第51條第5款規定定應執行之刑。
　㈤不予宣告沒收之說明
　　⒈扣案之鐵棍1支、鐮刀1把，雖係被告為本案各犯行所攜帶
      之兇器，而為供犯罪所用之物，然被告表示該等物品係其
      在告訴人張萬福之牛舍內所拾得，難認屬被告所有，故均
      不予宣告沒收。
　　⒉被告為事實欄一所載犯行之犯罪所得即A車，已實際合法發
      還被害人，此情已說明如前，是依刑法第38條之1第5項規
      定，不予宣告沒收或追徵。
據上論斷，應依刑事訴訟法第299條第1項前段、第300條，判決
如主文。
本案經檢察官王柏淨提起公訴，檢察官朱秀晴到庭執行職務。
中　　華　　民　　國　　111 　年　　7 　　月　　28　　日
                  刑事第一庭　審判長法　官　鄭吉雄
                                    法  官  陳炫谷
                                    法  官  陳布衣

以上正本證明與原本無異。
如不服本判決應於收受判決後20日內向本院提出上訴書狀，並應
敘述具體理由。其未敘述上訴理由者，應於上訴期間屆滿後20日
內向本院補提理由書(均須按他造當事人之人數附繕本)「切勿逕
送上級法院」。 

　　　　　　　　　　　　　　　書記官　蔡昌霖
中　　華　　民　　國　　111 　年　　7 　　月　　28　　日
附錄論罪科刑法條全文：
中華民國刑法第329條
竊盜或搶奪，因防護贓物、脫免逮捕或湮滅罪證，而當場施以強
暴脅迫者，以強盜論。
中華民國刑法第330條
犯強盜罪而有第三百二十一條第一項各款情形之一者，處七年以
上有期徒刑。
前項之未遂犯罰之。
中華民國刑法第328條
意圖為自己或第三人不法之所有，以強暴、脅迫、藥劑、催眠術
或他法，至使不能抗拒，而取他人之物或使其交付者，為強盜罪
，處五年以上有期徒刑。
以前項方法得財產上不法之利益或使第三人得之者，亦同。
犯強盜罪因而致人於死者，處死刑、無期徒刑或十年以上有期徒
刑；致重傷者，處無期徒刑或七年以上有期徒刑。
第一項及第二項之未遂犯罰之。
預備犯強盜罪者，處一年以下有期徒刑、拘役或九千元以下罰金
。
中華民國刑法第321條
犯前條第一項、第二項之罪而有下列情形之一者，處六月以上五
年以下有期徒刑，得併科五十萬元以下罰金：
一、侵入住宅或有人居住之建築物、船艦或隱匿其內而犯之。
二、毀越門窗、牆垣或其他安全設備而犯之。
三、攜帶兇器而犯之。
四、結夥三人以上而犯之。
五、乘火災、水災或其他災害之際而犯之。
六、在車站、港埠、航空站或其他供水、陸、空公眾運輸之舟、
    車、航空機內而犯之。
前項之未遂犯罰之。